【裁判字號】    99,裁,593
【裁判日期】    990311
【裁判案由】    返還公法上不當得利
【裁判全文】
最  高  行  政  法  院  裁  定
                                       99年度裁字第593號
上  訴  人  甲○○
被 上訴 人  交通部公路總局臺北區監理所蘆洲監理站
代  表  人  乙○○
上列當事人間返還公法上不當得利事件，上訴人對於中華民國98
年11月25日臺北高等行政法院98年度簡字第558號判決，提起上
訴，本院裁定如下：
    主  文
上訴駁回。
上訴審訴訟費用由上訴人負擔。
    理  由
一、按對於適用簡易程序之裁判提起上訴，須經本院許可。前項
    許可，以訴訟事件所涉及之法律見解具有原則性者為限，行
    政訴訟法第235條定有明文。所謂法律見解具有原則性，係
    指該訴訟事件所涉及之法律問題意義重大，而有加以闡釋之
    必要而言。
二、本件上訴人所有車號GAC-441號（普通重型機車）因交通違
    規，分別於90年5月23日、90年5月25日、90年6月8日、90年
    7月9日、90年7月10日違反道路交通管理處罰條例第45條第1
    3款「機車腳踏車不在規定車道行駛」及91年11月15日違反
    同條例第31條第6項「機器腳踏車駕駛人未依規定戴安全帽
    者」等違規，案移被上訴人列管，上訴人並未依限繳結罰款
    或到案陳述，被上訴人依道路交通管理處罰條例第9條之規
    定，於93年8月20日及94年5月13日逕行裁決之（裁決書案號
    分別為：93年8月20日北監蘆字第裁46-CT0000000號、94年5
    月13日北監蘆字第裁46-AR0000000號、94年5月13日北監蘆
    字第裁46-AR0000000號、94年5月13日北監蘆字第裁46-AR00
    00000號、94年5月13日北監蘆字第裁46-AR0000000號、94年
    5月13日北監蘆字第裁46-AR0000000號，以下合稱原裁決）
    ，上訴人未於收受裁決書之翌日起20日內向管轄地方法院提
    起聲明異議，被上訴人乃將本案罰鍰部分移送強制執行，並
    於98年4月22日執行完畢。上訴人認裁決當時，裁罰權因罹
    於時效而消滅，所為之裁決有重大明顯之瑕疵，屬無效之行
    政處分，自始不生效力，被上訴人之強制執行成立公法上不
    當得利，應予返還，遂提起本件行政訴訟，求為被上訴人返
    還新臺幣21,770元及自訴狀繕本送達被上訴人之翌日起至清
    償日止按年息百分之5計算利息。
三、本件上訴人對於高等行政法院適用簡易程序所為之判決，提
    起上訴，係以：本案涉及罹於裁罰時效所作出之裁決應屬無
    效，則依據行政程序法第110條第3項及第4項規定，無效行
    政處分並不具形式上及實質上之存續力。至於如何主張行政
    處分無效，除非對於該處分是否無效有爭議，而有受判決之
    確認利益時，才需依行政訴訟法第6條第2項規定提起確認行
    政處分無效之訴訟，上訴人係提出公法上不當得利返還之訴
    訟，原審應就公法上不當得利之要件審究，不應倒果為因，
    認上訴人應先循道路交通管理處罰條例第87條第1項向管轄
    之地方法院聲明異議，求為撤銷原裁決獲准，始得為之，原
    判決有消極不適用法規之違背法令，又原判決對於被上訴人
    未提出原始舉發單，應依職權調查未調查，亦有違法之處等
    語，為其論據。惟核其所陳上述理由，並無所涉及之法律見
    解具有原則性之情事。上訴人提起上訴，依首開規定及說明
    ，不應許可，其上訴難謂合法，應予駁回。
四、據上論結，本件上訴為不合法。依行政訴訟法第249條第1項
    前段、第104條、民事訴訟法第95條、第78條，裁定如主文
    。
中    華    民    國    99    年    3     月    11    日
                    最高行政法院第六庭
                        審判長法官  吳  明  鴻
                              法官  廖  宏  明
                              法官  侯  東  昇
                              法官  劉  介  中
                              法官  黃  秋  鴻
以  上  正  本  證  明  與  原  本  無  異
中    華    民    國    99    年    3     月    12    日
                              書記官  張  雅  琴


司法院資訊處製作；財團法人民間司法改革基金會備份。
